【裁判字號】    98,聲,638
【裁判日期】    980611
【裁判案由】    定應執行刑
【裁判全文】
臺灣基隆地方法院刑事裁定               98年度聲字第638號
聲  請  人  臺灣基隆地方法院檢察署檢察官
受  刑  人
即  被  告  甲○○
上列聲請人因受刑人數罪併罰有二裁判以上，聲請定其應執行之
刑（98年度執聲字第484 號），本院裁定如下：
    主  文
甲○○犯如附表所示之罪，應執行有期徒刑柒月，如易科罰金，
以銀元佰元即新臺幣玖佰元折算壹日。
    理  由
一、被告如附表編號一所示犯罪行為後，刑法第41條第2 項規定
    ：「併合處罰之數罪，均有前項情形，其應執行之刑逾六月
    者，亦同」，雖併經修正為：「前項規定於數罪併罰，其應
    執行之刑未逾六月者，亦適用之」。然刑法施行法第3 條之
    1 第3 項既已明定「於九十四年一月七日刑法修正施行前犯
    併合處罰數罪中之一罪，且該數罪均符合第四十一條第一項
    得易科罰金之規定者，適用九十年一月四日修正之刑法第四
    十一條第二項規定」，本院即應本此原則，就如附表所示數
    罪合併宣告之執行刑，定其易科罰金之折算標準。換言之，
    關此刑法第41條第2 項之修正，尚不生刑法第2 條第1 項新
    舊法律比較適用之問題。合先指明。
二、按刑法第2 條第1 項規定：「行為後法律有變更者，適用行
    為時之法律。但行為後之法律有利於行為人者，適用最有利
    於行為人之法律」；又依刑法第51條定應執行之刑時，即裁
    判確定前犯數罪，其中一罪在新法施行前者，暨依刑法第41
    條、第42條為易刑處分時，即宣告易科罰金、易服勞役之折
    算標準者，於新法施行後，均應為新舊法律之比較適用（最
    高法院民國95年5 月23日第8 次刑事庭會議決議參照）。查
    ：
  (一)受刑人即被告甲○○係於裁判確定前犯數罪，其中，如附表
    編號一所示犯罪併係於新法施行以前之所犯，詳如附表之所
    示；惟其行為後，刑法第51條規定業於94年2 月2 日修正公
    布，並自95年7 月1 日起開始施行。其中，第5 款規定：「
    宣告多數有期徒刑者，於各刑中之最長期以上，各刑合併之
    刑期以下，定其刑期。但不得逾二十年」，業經修正為：「
    宣告多數有期徒刑者，於各刑中之最長期以上，各刑合併之
    刑期以下，定其刑期。但不得逾三十年」。比較新舊法律，
    修正後之刑法第51條第5 款規定，顯然較不利於行為人即被
    告，按諸首開說明，本件自應適用修正前刑法第51條第5 款
    規定，以定其應執行之刑。
  (二)受刑人所犯如附表所示各罪，均係「最重本刑為五年以下有
    期徒刑以下之刑」之罪，並均經法院為如附表所示之六個月
    以下徒刑宣告，暨諭知易科罰金之折算標準。其中，如附表
    編號一所示犯罪，固係受刑人於新法施行以前之所犯；惟如
    附表編號二所示犯罪，則係受刑人於新法施行以後之所犯。
    茲依修正前刑法第41條第1 項前段規定：「犯最重本刑為五
    年以下有期徒刑以下之刑之罪，而受六個月以下有期徒刑或
    拘役之宣告，因身體、教育、職業、家庭之關係或其他正當
    事由，執行顯有困難者，得以一元以上三元以下折算一日，
    易科罰金」，暨廢止前罰金罰鍰提高標準條例第2 條前段規
    定（按：罰金罰鍰提高標準條例業經總統於98年4 月29日，
    以總統華總一義字第09800105911 號令公佈廢止）：「依刑
    法第四十一條易科罰金或第四十二條第二項易服勞役者，均
    就其原定數額提高為一百倍折算一日」，本件適用刑法施行
    法第3 條之1 第3 項及修正前刑法第41條第2 項規定併為諭
    知易科罰金之結果，本應以銀元300 元折算1 日，經以現行
    法規所定貨幣單位折算新臺幣條例第2 條規定之折算比例，
    換算其單位幣值為新臺幣，即應以新臺幣900 元折算1 日。
    較之95年7 月1 日修正施行之刑法第41條第1 項前段規定：
    「犯最重本刑為五年以下有期徒刑以下之刑之罪，而受六個
    月以下有期徒刑或拘役之宣告者，得以新臺幣一千元、二千
    元或三千元折算一日，易科罰金」，修正前之折算標準顯然
    較有利於被告，按諸首開說明，本件自應適用修正前刑法第
    41條第1 項前段暨修正前罰金罰鍰提高標準條例第2 條規定
    ，諭知易科罰金之折算標準。
三、經查：本件受刑人即被告甲○○前於附表編號一二所示犯罪
    時間，觸犯附表編號一二所示各該罪名，經本院分別於附表
    編號一二所示判決日期，各處其宣告刑如附表編號一二之所
    示。其中，如附表編號一所示犯罪，併曾依中華民國九十六
    年罪犯減刑條例第2 條第1 項第3 款規定，減其宣告刑之二
    分之一。又附表編號一所示犯罪，固已於98年3 月13日發監
    而於98年5 月10日執行完畢（卷附臺灣高等法院被告前案紀
    錄表參照），惟受刑人所犯如附表編號二所示犯罪，則迄未
    發監，亦未易科（卷附臺灣高等法院被告前案紀錄表參照）
    。按「數罪併罰案件之執行完畢，係指數罪定應執行之刑以
    後，已將該應執行之刑全部執行完畢者」而言，若僅其中一
    罪之宣告刑經執行完畢，而所併合處罰之數罪則猶有迄未執
    行或迄未執畢之餘罪，則關此「數罪合併所定應執行之刑」
    ，即與「執行未完畢」無殊，並應就其各罪重新合併定其應
    執行之刑（最高法院80年度臺抗字第435 號裁定意旨參照；
    最高法院78年2 月28日78年度第二次刑事庭會議決議意旨參
    照）。茲受刑人所犯如附表編號一二所示犯罪，既屬刑法第
    53條所指之「數罪併罰」案件，則檢察官本此而提出首開聲
    請，當亦於法有據且無不當。爰依刑法第2 條第1 項、第53
    條、修正前刑法第51條第5 款、修正前刑法第41條第1 項前
    段、第2 項，廢止前罰金罰鍰提高標準條例第2 條，刑法施
    行法第3 條之1 ，現行法規所定貨幣單位折算新臺幣條例第
    2 條，酌定應執行刑如主文之所示。
四、依刑事訴訟法第477 條第1 項，刑法第2 條第1 項、第53條
    、修正前刑法第51條第5 款、修正前刑法第41條第1 項前段
    、第2 項，廢止前罰金罰鍰提高標準條例第2 條，刑法施行
    法第3 條之1 ，現行法規所定貨幣單位折算新臺幣條例第2
    條，裁定如主文。
中    華    民    國    98    年    6     月    11    日
                  刑事第四庭法  官  王慧惠
以上正本證明與原本無異。
對於本件裁定如有不服，應於收受送達後5 日內，向本院提出抗
告書狀，敘述抗告之理由，抗告於臺灣高等法院。
中    華    民    國    98    年    6     月    11    日
                            書記官  王一芳
【附表】受刑人甲○○定應執行刑案件一覽表
┌──────┬─────────────┬─────────────┬─────────────┐
│編        號│            一            │            二            │以      下      空      白│
├──────┼─────────────┼─────────────┼─────────────┤
│罪        名│         偽造文書         │     業務過失致重傷害     │                          │
│            │(已於98年5 月10日執行完畢)│                          │                          │
├──────┼─────────────┼─────────────┼─────────────┤
│宣   告   刑│       有期徒刑４月       │       有期徒刑６月       │                          │
│            │如易科罰金，以銀元300 元即│如易科罰金，以新臺幣1,000 │                          │
│            │新臺幣900 元折算1 日      │元折算1 日                │                          │
├──────┼─────────────┼─────────────┼─────────────┤
│減 得 之 刑 │     減為有期徒刑２月     │            否            │                          │
│            │如易科罰金，以銀元300 元即│     （不符減刑要件）     │                          │
│            │新臺幣900 元折算1 日      │                          │                          │
├──────┼─────────────┼─────────────┼─────────────┤
│曾否與他罪合│            否            │            否            │                          │
│併定其應執行│                          │                          │                          │
│之刑        │                          │                          │                          │
├──────┼─────────────┼─────────────┼─────────────┤
│犯 罪 日 期 │        87年7 月間        │       96年10月28日       │                          │
├──────┼─────────────┼─────────────┼─────────────┤
│偵查（自訴）│  臺灣臺北地方法院檢察署  │  臺灣基隆地方法院檢察署  │                          │
│機關年度及其│  95年度偵緝字第1038號    │  97年度偵緝字第316 號    │                          │
│案號        │                          │                          │                          │
├───┬──┼─────────────┼─────────────┼─────────────┤
│      │ 法 │                          │                          │                          │
│      │    │     臺灣臺北地方法院     │     臺灣基隆地方法院     │                          │
│      │ 院 │                          │                          │                          │
│      ├──┼─────────────┼─────────────┼─────────────┤
│最  後│ 案 │                          │                          │                          │
│      │    │    95年度訴字第1188號    │    97年交簡上字第33號    │                          │
│      │ 號 │                          │                          │                          │
│事實審├──┼─────────────┼─────────────┼─────────────┤
│      │ 判 │                          │                          │                          │
│      │ 決 │       97年5 月30日       │       98年4 月22日       │                          │
│      │ 日 │                          │                          │                          │
│      │ 期 │                          │                          │                          │
├───┼──┼─────────────┼─────────────┼─────────────┤
│      │ 法 │                          │                          │                          │
│      │    │     臺灣臺北地方法院     │     臺灣基隆地方法院     │                          │
│      │ 院 │                          │                          │                          │
│確  定├──┼─────────────┼─────────────┼─────────────┤
│      │ 案 │                          │                          │                          │
│      │    │    95年度訴字第1188號    │    97年交簡上字第33號    │                          │
│      │ 號 │                          │                          │                          │
│判  決├──┼─────────────┼─────────────┼─────────────┤
│      │ 確 │                          │                          │                          │
│      │ 定 │       97年5 月30日       │       98年4 月22日       │                          │
│      │ 日 │       （不得上訴）       │       （不得上訴）       │                          │
│      │ 期 │                          │                          │                          │
├───┴──┼─────────────┼─────────────┼─────────────┤
│備        註│ 臺北地檢97年執字第4745號 │基隆地檢98年度執字第1761號│                          │
│            │      （98執緝398）       │                          │                          │
└──────┴─────────────┴─────────────┴─────────────┘


司法院資訊處製作；財團法人民間司法改革基金會備份。
